【裁判字號】    99,台上,4970
【裁判日期】    990805
【裁判案由】    公共危險
【裁判全文】
最高法院刑事判決            九十九年度台上字第四九七０號
上  訴  人  甲○○
上列上訴人因公共危險案件，不服台灣高等法院台中分院中華民
國九十九年五月二十一日第二審判決（九十九年度交上訴字第六
三五號，起訴案號：台灣彰化地方法院檢察署九十七年度偵字第
九一九一號），提起上訴，本院判決如下：
    主  文
原判決撤銷，發回台灣高等法院台中分院。
    理  由
本件原判決以上訴人甲○○因公共危險案件，不服第一審之科刑
判決，於法定期間內提起第二審上訴。上訴理由略謂：(一)、其發
生車禍至救護車抵達現場有近四十分鐘，若有肇事逃逸犯意，豈
會等待救護車到來？上訴人受傷急於救治，證人廖志勝焉有不知
救護乃搶時間，豈有於駕駛救護車時詢問上訴人年籍等之理？又
其係胸前遭撞傷，非傷於腳部，廖志勝不利於其之陳述，存有疑
竇，法院應本於職權而為調查。再其所犯公共危險案件與業務過
失致死另案相結合，並非故意犯罪，不應論以累犯。(二)、本件案
發現場昏暗，視線不佳，其為閃避突超車之機車，始衝入路旁田
內，依當時之天候、路況，實無法察覺有撞及被害人，欠缺肇事
故意。而上訴人亦因車禍受傷，需送醫救護，故而搭救護車前往
醫院，非利用該救護車逃離現場，況救護車並未將其送至醫院，
而係詢問其狀況後，再尋覓有無其他傷患，自難認上訴人有肇事
逃逸。第一審判決有認事用法不當及證據調查未盡之違誤，應予
撤銷，改判其無罪等情。而第一審判決就認定上訴人犯罪所憑之
證據，已經詳細調查審酌，經核並無違背證據法則及論理法則；
量刑方面，亦已審酌上訴人之素行、犯罪一切情狀及犯罪後態度
而為量處，經核亦屬妥適。乃認上訴人之上訴理由未提出新事證
以供調查，亦未依據卷內訴訟資料，指摘第一審判決有何足以影
響判決本旨之不當或違法，而構成應予撤銷之具體事由，難認係
具體理由，其上訴違背法律上之程式。因而不經言詞辯論，駁回
其在第二審之上訴。固非無見。惟按，不服第一審判決而上訴於
第二審法院者，應提出上訴書狀，上訴書狀應敘述具體理由，刑
事訴訟法第三百六十一條第一、二項定有明文。所謂「應敘述具
體理由」，指就不服判決之理由為具體之敘述而非空泛之指摘而
言。倘上訴理由就其所主張第一審判決有違法或不當之情形，已
舉出該案相關之具體事由，足為其理由之所憑，即不能認係徒托
空言或漫事指摘；縱其所舉理由經調查結果並無可採，要屬上訴
有無理由之範疇，尚難遽謂未敘述具體理由。又我國刑事訴訟法
之第二審採覆審制，就被告案件經上訴之部分，為完全重複之審
理，第二審法院就其調查證據之結果，本於自由心證而認定事實
及適用法律，非僅依第一審判決基礎之資料，加以覆核而已。經
查，稽之卷附上訴人第二審之上訴書狀，已明確指稱：案發現場
昏暗、視線不佳，其為閃避機車致衝入田內，依當時天候、路況
，無法察覺有肇事，且因車禍致胸部遭撞傷始搭救護車送醫，第
一審未調查相關醫院急救部門以釐清事實，遽認其利用救護車逃
逸，第一審判決有認事用法不當及證據調查未盡之違誤等旨（見
原審卷第四、九、十頁）。上訴人已具體主張依案發當時天候、
路況及突發狀況，無法察覺有肇事，再因已受傷始搭救護車離去
就醫，無肇事逃逸犯意，並指摘第一審法院未調查其送醫情況即
認定係利用救護車逃逸，與實情不符等情，即難謂非具體理由。
乃原審對上情未經審理，僅依第一審判決基礎之資料加以覆核，
即以上訴人所執理由不具調查之必要性，逕認上訴人之上訴不合
法定程式予以駁回，自嫌速斷，難昭折服。上訴意旨指摘原判決
不當，非無理由，應認原判決有撤銷發回更審之原因。
據上論結，應依刑事訴訟法第三百九十七條、第四百零一條，判
決如主文。
中    華    民    國  九十九  年    八    月    五    日
                      最高法院刑事第十一庭
                          審判長法官  石  木  欽
                                法官  洪  佳  濱
                                法官  韓  金  秀
                                法官  段  景  榕
                                法官  周  煙  平
本件正本證明與原本無異
                                      書  記  官
中    華    民    國  九十九  年    八    月    十    日
                                                      Ｅ

司法院資訊處製作；財團法人民間司法改革基金會備份。
